【裁判字號】    89,交易,247
【裁判日期】    890804
【裁判案由】    過失致死等
【裁判全文】
臺灣高雄地方法院刑事判決                        八十九年度交易字第二四七號
    公  訴  人  臺灣高雄地方法院檢察署檢察官
    被      告  乙○○
    選任辯護人  洪千琪律師
右列被告因過失致死等案件，經檢察官提起公訴（八十九年度偵字第三六八五號），
本院判決如左：
    主  文
乙○○服用酒類，不能安全駕駛動力交通工具而駕駛，處有期徒刑伍月；又因過失致
人於死，處有期徒刑壹年捌月。應執行有期徒刑貳年，緩刑伍年，緩刑期間付保護管
束。
    理  由
一、乙○○明知服用酒類，不能安全駕駛動力交通工具，不得駕車行駛，竟於民國八
    十九年一月二十五日晚上六時許，於飲酒後酒精濃度高達每公升一˙二四毫克，
    明知自己已達不能安全駕駛動力交通工具之酒醉狀態下，仍貿然駕駛車牌號碼Ｘ
    Ｔ─一七五六號自用小客車，沿高雄路竹鄉○○路內側快車道由北往南方向行駛
    ，於同日晚上六時二十五分許，行經該路與華正路交岔路口時，本應注意汽車駕
    駛人酒後其吐氣所含酒精成分超過每公升０˙二五毫克以上者不得駕車，且行車
    速度，應依標誌之規定，不得超速行駛，並應注意車前人、車狀況，隨時採取必
    要之安全措施，以避免危險之發生，而當時雖係晚上，惟天氣晴，夜間有照明，
    視距良好，道路舖有柏油，並無障礙物或其他缺陷，且依其智識、能力亦無不能
    注意之情事，詎疏未注意，在飲酒後酒精濃度高達每公升一˙二四毫克之酒醉狀
    態下，已不能安全駕駛車輛，猶貿然駕車行駛，詎於行至前揭交岔路口時，又疏
    未注意車前人、車動向，而未察覺同向行駛在前，由丙○○所駕駛附載其妻蔡劉
    素娥之車牌號碼ＶＡ─一一八一號自用小客貨車，正停在大公路南下內側快車道
    上等待左轉，乙○○竟加速以時速六十至七十公里之速度超速疾駛欲通過該交岔
    路口，造成其自小客車前車頭自後追撞丙○○駕駛之自小客貨車車尾，致使丙○○駕駛之自用小客貨車受撞擊而翻覆，使蔡劉素娥因而受有胸部挫傷合併肋骨骨
    折、顱內出血、腦挫傷、及右顱枕部挫傷等之傷害，當場死亡。嗣經警據報前往
    肇事現場處理，經由路人指述始查獲乙○○酒後駕車肇事。
二、案經臺灣高雄地方法院檢察署檢察官自動檢舉偵查起訴。
理  由
一、訊據被告乙○○，對於右揭時、地於飲酒後酒精濃度高達每公升一˙二四毫克之
    情況下，貿然駕車行駛，而自後追撞證人丙○○所駕駛之自小客貨車，造成該小
    客貨車受撞擊翻覆後，致使乘坐在該車右前座之蔡劉素娥受有前開傷害，當場不
    治死亡之事實，坦承不諱，並有酒精測定值影本乙紙、高雄縣警察局舉發違反道
    路交通管理事件通知單影本乙紙、汽車駕駛人酒後生理協調平衡檢測紀錄表正本
    乙紙及道路交通事故調查報告表一件、肇事現場照片十六幀附在警卷可資佐證。
    又被害人蔡劉素娥確係因本件交通事故引起顱內出血、腦挫傷及右顱枕部挫傷不
    治死亡之事實，亦經臺灣高雄地方法院檢察署檢察官督同法醫師相驗明確，製有
    驗斷書、相驗屍體證明書、勘驗筆錄附卷可憑。被告前開自白，足堪採信。
二、雖被告另辯：是丙○○左轉時未打方向燈，伊反應慢才撞上云云；辯護人亦辯護
    稱：被告於肇事前已駕車行駛二十餘分鐘，可見被告能安全駕駛云云。惟查，被
    告於偵查中供稱：當時伊「茫茫」，頭暈暈，約有五、六分醉，伊以為丙○○要
    直行，才以六、七十公里之速度加速中等語（見相驗卷第二十三頁正面）；於本
    院調查中供稱：伊反應慢才撞上，喝酒後對其駕車有影響等語（見八十九年七月
    十七日訊問筆錄），再參諸證人即到場處理警員甲○○亦於偵查中結證稱：被告
    肇事後稱沒有看到前面的車子，被告當時已神智不清等語（見相驗卷二十四頁正
    面），顯見被告於肇事當時，於飲酒後酒精濃度高達一˙二四毫克之重度酒醉狀
    態下，已不能安全駕駛，且被告因不勝酒力，而未能適時發現被害人正待左轉，
    反加速直行，而自後追撞證人丙○○駕駛之自小客貨車無訛。被告之駕駛行為有
    疏失，至為顯然，而被告辯護人辯稱，被告猶能安全駕駛乙節，應係迴護之詞，
    不足採信。又證人丙○○迭於警訊及本院中結證稱：當時他正在等大公路北上車
    道的車子行駛過後，要左轉華正路，等到第四部車子過去時，被告的車子就從後
    面撞上來了，他有打方向燈等語（見警卷第四頁、本院八十九年七月十七日訊問
    筆錄），而被告既已自承當時喝酒對其駕駛能力有影響，且證人甲○○亦證稱被
    告稱沒有看見前面的車子，則被告事後辯稱丙○○未打方向燈云云，應係事後卸
    責之詞，不足採信。是本件被告飲酒後已不能安全駕駛，猶駕駛動力交通工具之
    犯行，應堪認定。
三、按行車速度，應依標誌規定；又汽車駕駛人飲酒後酒後其吐氣所含酒精成分超過
    每公升○˙二五毫克以上者，不得駕駛汽車；且汽車駕駛人應注意車前狀況，並
    隨時採取必要之安全措施，以避免危險之發生，道路交通安全規則第九十三條第
    一項第一款、第一百十四條第一款、第九十四條第三項分別定有明文。經查，本
    件肇事路段為省道台十七線，行車速率限制時速五十公里以下，且大公路與華正
    路交岔口，有三相號誌燈，無左轉專用燈號，大公路南下內側快車道為左轉車道
    ，已據前開道路事故調查報告表載明，並經證人即到場處理之警員甲○○結證在
    卷（見八十九年七月十七日訊問筆錄），復有肇事現場照片附在警卷可稽。被告
    乙○○既考領有駕駛執照之汽車駕駛人，前揭規定自應知悉，且亦為其應注意並
    能注意之事項，則其行經上開路段，理應注意不得超速行駛，並應注意車前狀況
    ，且肇事當時之天侯晴、夜間有照明，道路鋪有柏油，乾燥無缺陷，亦無任障礙
    物，視距良好，有前揭道路交通事故調查報告表可憑，再依被告之智識、能力等
    情，亦無不能注意之情事，詎於飲酒後酒精濃度已高達一˙二四毫克之重度酒醉
    下，貿然駕車行駛，以致行至前揭肇事路口前，因不勝酒力，未察覺同向在前由
    證人丙○○所駕駛之自小客貨車，正在其行駛之大公路南下內快車道內等待左轉
    ，猶以時速六十至七十公里之速度超速直行，而自後追撞丙○○所駕駛之自小客
    貨車，造成該自小客貨車翻覆，致使坐在該車右前座之被害人蔡劉素娥當場受創
    死亡，被告之駕駛行為有過失，己如前述。又被害人確因本件車禍傷重不治死亡
    等情，已如前述，是被告未盡其前開注意義務肇事致被害人死亡，兩者間顯有相
    當因果關係。本件事證已臻明確，被告犯行堪以認定。
三、被告乙○○酒醉駕車肇事因而致人死亡，核其所為，就服用酒類致不能安全駕駛
    動力交通工具而駕駛部分，係犯刑法第一百八十五條之三服用酒類致不能安全駕
    駛動力交通工具而駕駛罪；因過失致人於死部分，犯刑法第二百七十六條第一項
    之過失致人於死罪。被告乙○○所犯上開二罪，犯意各別，罪名不同，應分論併
    罰之。又被告為汽車駕駛人，酒醉駕車，因而致人於死亡，依法應負刑事責任，
    應依道路交通管理處罰條例第八十六條第一項之規定加重其刑。爰審酌被告於飲
    酒後酒精濃度高達每公升一˙二四毫克，已達不能安全駕駛之情況下，猶貿然駕
    車超速疾駛，且又疏未注意車前狀況，自後追撞丙○○所駕駛之自小客貨車而肇
    事，其行為對社會大眾之生命、財產構成極大威脅，惟念其犯後坦承犯行，業與
    被害人家屬達成民事和解，賠償損害新台幣三百五十萬元（含汽車強制責任險保
    險金一百二十萬元），有和解書一紙附卷可憑，犯後態度尚稱良好等一切情狀，
    爰量處如主文所示之刑，並定其應執行刑。又被告前未曾受有期徒刑以上刑之宣
    告，有臺灣高等法院被告全國前案紀錄表一份在卷可稽，且事後深具悔意，經此
    科刑教訓之後，當知所警惕，應無再犯之虞，本院認所宣告之刑以暫不執行為適
    當，併予宣告緩刑五年，以畀自新；惟為導正其酒後駕車之偏差觀念，且依所犯
    情節認有加以追蹤觀護之必要，爰併依法宣告緩刑期內付保護管束，以觀後效。
據上論斷，應依刑事訴訟法第二百九十九條第一項前段，道路交通管理處罰條例第八
十六條第一項，刑法第一百八十五條之三、刑法第二百七十六條第一項、第五十一條
第五款、第七十四條第一款、第九十三條第一項罰金罰鍰提高標準條例第一條前段，
判決如主文。
中      華      民      國    八十九    年      八      月      四      日
                                   臺灣高雄地方法院交通法庭
                                       審判長法  官  李  嘉  興
                                             法  官  徐  美  麗
                                             法  官  廖  純  卿
右正本證明與原本無異。
如不服本判決，應於判決送達後十日內，向本院提出上訴狀。
                                             書記官  林  孝  聰
中      華      民      國    八十九    年      八      月      四      日
附錄本案論罪科刑法條全文：
刑法第一百八十五條之三。
刑法第二百七十六條第一項。
服用毒品，麻醉藥品、酒類或其他相類之物，不能安全駕駛動力交通工具而駕駛者，
處一年以下有期徒刑、拘役或三萬元以下罰金。
因過失致人於死者，處二年以下有期徒刑、拘役或二千元以下罰金。


司法院資訊處製作；財團法人民間司法改革基金會備份。
